【裁判字號】    98,交訴,1
【裁判日期】    980424
【裁判案由】    公共危險
【裁判全文】
臺灣板橋地方法院刑事判決               98年度交訴字第1號
公  訴  人  臺灣板橋地方法院檢察署檢察官
被      告  甲○○
上列被告因公共危險案件，經檢察官提起公訴（97年度調偵字第
1300號），本院判決如下：
    主  文
甲○○服用酒類，不能安全駕駛動力交通工具而駕駛，處罰金新
臺幣陸萬元，如易服勞役，以新臺幣壹仟元折算壹日；又駕駛動
力交通工具肇事，致人受傷而逃逸，處有期徒刑柒月。均緩刑
年。緩刑期間付保護管束，並應接受小時之法治教育課程，及
應向檢察官指定之公益團體、地方自治團體或社區提供捌拾小時
之義務勞務。
    事  實
一、甲○○明知飲酒過量，會使人降低操控動力交通工具之注意
    能力，易發生車禍肇事之公共危險，仍於民國97年7 月6 日
    21時許，在臺北縣中和市○○街附近某小吃店與友人飲酒後
    ，控制力及注意力均已達無法安全駕駛動力交通工具之程度
    ，猶騎乘車牌號碼為CES －671 號之重型機車，搭載友人沿
    臺北縣中和市○○街往中正路571 巷方向行駛。嗣於同日22
    時10分許，行經臺北縣中和市○○街213 號前，原應注意車
    前狀況，並隨時採取必要之安全措施，且當時天氣晴、夜間
    有照明，道路型態為直路，路面為柏油路面，乾燥無缺陷、
    無障礙物，視距良好，依其情形並無不能注意之情事，然因
    其飲酒後已達不能安全駕駛之狀態，適有黃通吉騎乘車牌號
    碼為LN9 －657 號之重型機車搭載乙○○行駛於同向左側，
    甲○○竟疏未注意車前狀況，騎乘前開重型機車擦撞黃通吉
    所騎機車之右側車身及乙○○右小腿，致乙○○受有右下肢
    擦傷之傷害（過失傷害部分業據乙○○撤回告訴，並經臺灣
    板橋地方法院檢察署97年度調偵字第1300號不起訴處分確定
    在案）。甲○○肇事致人受傷後，本應立即下車查看傷者，
    協助送醫，詎其明知已肇事致人受傷，雖曾下車察看，惟未
    對乙○○為救護措施、報警處理或留下聯絡方式，竟將所騎
    乘之重型機車棄置於現場後即自行逃離現場。後經警到場處
    理，查悉留置於現場車牌號碼CES －671 號之重型機車為甲
    ○○所有，而於同年月7 日)0 時40 分許通知甲○○至警局
    說明，並測得其呼氣所含酒精濃度高達每公升0.52毫克，始
    悉上情。
二、案經臺北縣政府警察局中和分局報請臺灣板橋地方法院檢察
    署檢察官偵查起訴。
    理  由
壹、證據能力有無之判斷：
一、按被告以外之人於偵查中向檢察官所為之陳述，除顯有不可
    信之情況者外，得為證據，刑事訴訟法第159 條之1 第2 項
    定有明文。查證人即被害人黃通吉、乙○○於偵查中之陳述
    ，係被告以外之人於審判外之陳述，惟上開證人於偵查中經
    檢察官以證人身分傳訊具結所為之證述，為被告以外之人於
    偵查中向檢察官所為之陳述，均經具結在案，復查無有何顯
    不可信之情況，自均有證據能力。
二、次按被告以外之人於審判外之言詞或書面陳述，除法律有規
    定者外，不得作為證據，刑事訴訟法第159 條第1 項定有明
    文；又被告以外之人於審判外之陳述，雖不符前4 條之規定
    ，而經當事人於審判程序同意作為證據，法院審酌該言詞陳
    述或書面陳述作成時之情況，認為適當者，亦得為證據，同
    法第159 條之5 第1 項規定甚明。經查，本件被告及檢察官
    於本院準備程序時，對證人即被害人黃通吉、乙○○於警詢
    所為之陳述、道路交通事故現場圖、道路交通事故調查報告
    表、臺北縣政府警察局中和分局疑似道路交通事故肇事逃逸
    追查表、誠泰醫院診斷證明書、舉發違反道路交通管理事件
    通知單影本、CES －671 號重型機車車籍查詢資料、現場及
    機車車損照片等證據之證據能力均表示不爭執，復未於言詞
    辯論終結前，對前開證據之證據能力提出異議，本院審酌前
    揭證據作成之情況，亦無違法或不當之處，揆諸前揭規定，
    上開證據自均有證據能力無疑，合先敘明。
貳、實體方面：
一、訊據被告甲○○對於上揭事實均坦承不諱，核與證人即被害
    人黃通吉、乙○○警詢及偵查中時所證述之情節相符，此外
    ，並有道路交通事故現場圖1紙 、道路交通事故調查報告表
    2 份、臺北縣政府警察局中和分局疑似道路交通事故肇事逃
    逸追查表1 紙、誠泰醫院診斷證明書1 紙、舉發違反道路交
    通管理事件通知單影本1 紙、CES －671 號重型機車車籍查
    詢資料1 紙、現場及機車車損照片10張等件附卷可稽；又被
    告經警通知到場檢驗呼氣酒精濃度高達每公升0.52毫克一節
    ，則有臺北縣政府警察局中和分局道路交通事故當事人酒精
    測定紀錄表1 紙附卷可按，自堪認被告前揭自白應與事實相
    符。且按刑法第185 條之4 之肇事逃逸罪，以駕駛動力交通
    工具肇事，有致人死傷而逃逸之事實，為其構成要件，不以
    行為人明知被害人有死傷情形為必要，亦不以被害人為無自
    救能力人為必要；至肇事者是否有遺棄之故意，其離去之原
    因為何，則非所問（最高法院91年台上字第137 號、90年台
    上字第6786號、90年台上字第2191號判決意旨參照）。又考
    其立法目的，乃為維護交通，增進行車安全，促使當事人於
    事故發生時，能對被害人即時救護，減少死傷，以保護他人
    權益並維護社會秩序，其立法精神在於交通事故一旦發生，
    而有發生人員傷亡之情況下，不論是撞人或被撞，或是因其
    他事故而造成死傷，只要是在駕駛動力交通工具過程內所發
    生者，參與這整個事故過程的當事人皆應協助防止死傷之擴
    大，蓋如駕駛人於事故發生後，隨即駕車逃離現場，不僅使
    肇事責任認定困難，更可能使受傷之人喪失生命或求償無門
    。是刑法第185 條之4 肇事逃逸罪之成立，祇以行為人有駕
    駛動力交通工具肇事，致人死傷而逃逸之事實為已足，至行
    為人之肇事原因如何，則非所問。又所謂逃逸，指於肇事當
    時或隨後離去現場之行為，祇須行為人主觀上有逃逸之意圖
    ，客觀上有逃逸之行為即已足，而其擅離肇事現場之行為一
    旦付諸實施，其犯罪即已完成，不論其逃逸行為已否得逞，
    被害人是否在他人協助下獲得救護，均於上開犯罪之成立不
    生影響。是本件被告既自承其駕車肇事撞及乙○○右小腿，
    有下車查看乙○○傷勢，乙○○並曾於現場表示好痛等情無
    訛（見同上偵查卷第47頁），自足認被告已明知其過失肇事
    使人受傷之事實，其未為任何處理即逕自離去，堪認應有逃
    逸之意圖，自已該當肇事逃逸罪之罪責無疑。綜上，本件事
    證明確，被告犯行洵堪認定。
二、核被告甲○○所為，係犯刑法第185 條之3 條之服用酒類，
    不能安全駕駛動力交通工具而駕駛罪及同法第185 條之4 之
    肇事逃逸罪。其所犯上開二罪間，犯意有別，行為互殊，應
    予分論併罰。爰審酌被告明知酒精成分對人之意識能力具有
    不良影響，酒後駕車對一般往來之公眾及駕駛人自身皆具有
    高度危險性，既漠視自己安危，尤枉顧公眾安全，而於服用
    酒類後之呼氣酒精濃度達每公升0.52毫克，已處於不能安全
    駕駛動力交通工具之狀態，仍駕駛車輛，並發生交通事故致
    人受傷，所為嚴重危害行車安全；且其於肇事後本應立即停
    留於現場照顧傷者，以免傷害擴大，竟捨此不為逕自逃逸，
    所為猶非可取；惟本件被告犯罪後已坦承犯行，態度良好，
    且與被害人黃通吉、乙○○達成和解，此有臺北縣中和市調
    解委員會調解筆錄1 份附卷可稽（見臺灣板橋地方法院檢察
    署97年度調偵字第1300號卷宗第2 頁），自堪認被告已有悔
    悟，參以乙○○所受之傷勢並非嚴重等一切情狀，分別量處
    如主文所示之刑，並就科處罰金部分諭知易服勞役之折算標
    準，以資懲儆。又被告前未曾受有期徒刑以上刑之宣告，有
    臺灣高等法院被告全國前案紀錄表1 份附卷可按，其一時失
    慮致罹刑典，已坦白認罪，且與被害人2 人均達成和解，已
    見前述，自堪認被告已有悔悟，且被害人亦均表明不再追究
    被告之刑事責任，被告經此起訴審判，亦當知悉將來酒後不
    可駕車及肇事後應極力救助傷患，不可擅自離去，堪信已無
    再犯之虞，本院認所宣告之刑以暫不執行為適當，併諭知緩
    刑3 年，以啟自新。然斟酌被告係因法治教育不足，且不知
    酒後駕車及肇事逃逸造成對他人傷害之後果，而罹前開罪刑
    ，故為加強其法律教育，並於服務社會之過程中確實督促被
    告保持善良品行，匡正被告往後之行為並使其能時時惕勵自
    己，並於將來有機會再次駕駛或騎乘車輛時，免再重蹈覆轍
    ，記取教訓，本院認除前開緩刑宣告外，另有課予被告一定
    負擔之必要，爰依刑法第74條第2 項第5 款、第6 款之規定
    ，命被告於緩刑期間應接受3 小時之法治教育課程，並應向
    檢察官指定之公益團體、地方自治團體或社區提供80小時之
    義務勞務，又因本院對被告為刑法74條第2 項第5 款提供義
    務勞務及第6 款其他適當處遇措施之宣告，依同法第93條第
    1 項第2 款之規定，應諭知於緩刑期間付保護管束。
據上論斷，應依刑事訴訟法第273 條之1 第1 項、第299 條第1
項前段，刑法第185 條之3 、第185 條之4 、第42條第3 項、第
74條第1 項第1 款、第2 項第5 款、第6 款、第93條第1 項第2
款，刑法施行法第1 條之1 第1 項、第2 項，判決如主文。
本案經檢察官陳彥章到庭執行職務。
中    華    民    國    98    年    4     月    24    日
                    交通法庭  審判長法  官  崔玲琦
                                    法  官  俞秀美
                                    法  官  許映鈞
上列正本證明與原本無異。
如不服本判決，應於判決送達後10日內敘明上訴理由，向本院提
出上訴狀 (應附繕本) ，上訴於臺灣高等法院。其未敘述上訴理
由者，應於上訴期間屆滿後20日內向本院補提理由書「切勿逕送
上級法院」。
                                    書記官  范煥堂
中    華    民    國    98    年    4     月    24    日
附錄本案論罪科刑法條全文：
中華民國刑法第185條之3
服用毒品、麻醉藥品、酒類或其他相類之物，不能安全駕駛動力
交通工具而駕駛者，處1 年以下有期徒刑、拘役或15萬元以下罰
金。
中華民國刑法第185條之4
駕駛動力交通工具肇事，致人死傷而逃逸者，處 6 月以上 5 年
以下有期徒刑。


司法院資訊處製作；財團法人民間司法改革基金會備份。
